ACORDAO-COMPLETO-2412850

ACÓRDÃO 8031/2020 ATA 25/2020 - SEGUNDA CÂMARA

VISTOS, relatados e discutidos estes autos que cuidam de Tomada de Contas Especial instaurada pela Agência Nacional do Cinema (Ancine) , em desfavor da Hollywood Brazilian Film Festival e Produções Ltda. (CNPJ: 12.997.262/0001-51) e da Sra. Talize Cristina Sayegh (CPF: XXX.055.187-XX) , em virtude da não comprovação da boa e regular aplicação dos recursos captados mediante incentivo fiscal da Lei Rouanet, em face da omissão no dever de prestar contas dos recursos destinados ao projeto "5º Hollywood Brazilian Film Festival" (Pronac 12-0361) .
ACORDAM os Ministros do Tribunal de Contas da União, reunidos em Sessão da Segunda Câmara, diante das razões expostas pelo Relator, em:
9.1. excluir da relação processual o nome da Sra. Tania Cristina Sayegh (CPF XXX.057.377-XX) ;
9.2. com fulcro no art. 12, § 3º, da Lei 8.443/1992, considerar revéis a Hollywood Brazilian Film Festival e Produções Ltda. (CNPJ: 12.997.262/0001-51) e a Sra. Talize Cristina Sayegh (CPF: XXX.055.187-XX) , para todos os efeitos, dando-se prosseguimento ao processo;
9.3. nos termos dos arts. 1º, inciso I, 16, inciso III, alíneas "a" e "c", § 2º, da Lei 8.443/1992 c/c os arts. 19 e 23, inciso III, da mesma Lei, e com arts. 1º, inciso I, 209, incisos I e III, 210 e 214, inciso III, do Regimento Interno/TCU, julgar irregulares as contas da empresa Hollywood Brazilian Film Festival e Produções Ltda. (CNPJ: 12.997.262/0001-51) e da Sra. Talize Cristina Sayegh (CPF: XXX.055.187-XX) , condenando-as ao pagamento das importâncias a seguir especificadas, atualizadas monetariamente e acrescidas dos juros de mora, calculadas a partir das datas discriminadas até a data da efetiva quitação do débito, fixando-lhes o prazo de quinze dias, para que comprovem, perante o Tribunal, o recolhimento das referidas quantias aos cofres do Agência Nacional do Cinema (Ancine) , nos termos do art. 23, inciso III, alínea "a", da citada lei;
				Valor histórico do débito e data de origem:
	Data de origem
	Valor histórico do débito

	10/9/2013
	49.000,00

	10/9/2013
	49.000,00

	10/9/2013
	17.959,76

	29/10/2013
	50.229,76

9.4. aplicar, individualmente, à empresa Hollywood Brazilian Film Festival e Produções Ltda. (CNPJ: 12.997.262/0001-51) e à Sra. Talize Cristina Sayegh (CPF: XXX.055.187-XX) a multa prevista no art. 57 da Lei 8.443/1992 c/c o art. 267 do Regimento Interno, no valor de R$ 10.000,00 (dez mil reais) fixando-lhes o prazo de quinze dias, a contar da notificação, para que comprovem, perante o Tribunal (art. 214, III, a, do Regimento Interno do TCU) , o recolhimento da dívida aos cofres do Tesouro Nacional, atualizada monetariamente desde a data deste acórdão até a do efetivo recolhimento, se paga após o vencimento, na forma da legislação em vigor;
9.5. aplicar à responsável Sra. Talize Cristina Sayegh (CPF: XXX.055.187-XX) , a multa prevista no art. 58, inciso II, da Lei 8.443/1992 c/c o art. 267 do Regimento Interno do TCU, no valor de R$ 5.000,00 (cinco mil reais) , em razão da não cumprimento do prazo originalmente estipulado para prestação de contas do projeto incentivado, cujo prazo encerrou-se em 5/1/2016, fixando-lhe o prazo de quinze dias, a contar da notificação, para que comprove, perante o Tribunal (art. 214, III, alínea "a", do Regimento Interno do TCU) , o recolhimento da dívida aos cofres do Tesouro Nacional, atualizada monetariamente desde a data deste acórdão até a do efetivo recolhimento, se pagas após o vencimento, na forma da legislação em vigor;
9.6. com fundamento no art. 28, inciso I, da Lei 8.443, de 1992 c/c o art. 217, §§ 1º e 2º do Regimento Interno, autorizar, desde logo, caso requerido, o parcelamento da dívida em até 36 parcelas, incidindo sobre cada parcela, corrigida monetariamente, os correspondentes acréscimos legais fixando- lhe o prazo de quinze dias, a contar do recebimento da notificação, para comprovar perante o Tribunal o recolhimento da primeira parcela, e de trinta dias, a contar da parcela anterior, para comprovar os recolhimentos das demais parcelas, devendo incidir sobre cada valor mensal, atualizado monetariamente, os juros de mora devidos, no caso do débito, na forma prevista na legislação em vigor, alertando ao responsável de que a falta de comprovação do recolhimento de qualquer parcela importará o vencimento antecipado do saldo devedor, nos termos do § 2º do art. 217 do Regimento Interno deste Tribunal;
9.7. autorizar, desde logo, a cobrança judicial da dívida, caso não atendida a notificação, na forma do disposto no art. 28, inciso II, da Lei 8.443/1992;
9.8. enviar cópia do Acórdão a ser prolatado, bem como do Relatório e do Voto que o fundamentarem, à Procuradoria da República no Estado do Rio de Janeiro, nos termos do § 3º do art. 16 da Lei 8.443/1992 c/c o § 7º do art. 209 do Regimento Interno do TCU, para adoção das medidas cabíveis;
9.9. enviar cópia do presente Acórdão à Agência Nacional do Cinema (Ancine) e às responsáveis, para ciência, informando que a presente deliberação, acompanhada do Relatório e do Voto que a fundamenta, está disponível para a consulta no endereço www.tcu.gov.br/acordaos, além de esclarecer que, caso requerido, o TCU poderá fornecer sem custos as correspondentes cópias, de forma impressa.

Tomada de contas especial em virtude da não comprovação da boa e regular aplicação dos recursos captados mediante incentivo fiscal da Lei Rouanet, em face da omissão no dever de prestar contas dos recursosdestinados ao projeto 5º Hollywood Brazilian Film Festival, tendo por objeto a realização de um festival dedicado a divulgar e promover a cultura brasileira por meio do cinema, produzido em Hollywood (Califórnia/USA).

Segunda Câmara

Agência Nacional do Cinema (Ancine).

3. Interessados/Responsáveis:
3.1. Responsáveis: Hollywood Brazilian Film Festival e Produções Ltda (12.997.262/0001-51); Talize Cristina Sayegh (XXX.055.187-XX).

13.1. Ministros presentes: Ana Arraes (Presidente), Augusto Nardes, Aroldo Cedraz e Raimundo Carreiro (Relator).
13.2. Ministros-Substitutos presentes: Marcos Bemquerer Costa e André Luís de Carvalho.

RAIMUNDO CARREIRO

Trata-se de Tomada de Contas Especial instaurada pela Agência Nacional do Cinema (Ancine) , em desfavor da Hollywood Brazilian Film Festival e Produções Ltda. (CNPJ: 12.997.262/0001-51) e da Sra. Talize Cristina Sayegh (CPF: XXX.055.187-XX) , em virtude da não comprovação da boa e regular aplicação dos recursos captados mediante incentivo fiscal da Lei Rouanet, em face da omissão no dever de prestar contas dos recursos destinados ao projeto "5º Hollywood Brazilian Film Festival" (Pronac 12-0361) .
2.	O objeto era a realização de festival para divulgar e promover a cultura brasileira por meio do cinema, produzido em Hollywood (Califórnia/USA) , com a participação de cineastas, roteiristas, atores e técnicos brasileiros e a realização de palestras, seminários, encontros e oportunidades de negócios bilaterais para a indústria cinematográfica brasileira e americana, aprovado e autorizado pela Deliberação-Ancine 180/2012 (peça 5) , permitindo a captação de recursos financeiros na forma de doações ou patrocínios (Mecenato) , conforme estipulado na Lei 8.313/1991, alterada pela Lei 9.874/1999.
3.	O Pronac 12-0361 foi firmado no valor de R$ 292.158,33, no período de 05/10/2012 a 31/12/2013 (peça 5) , com prazo para execução dos recursos 05/10/2012 a 05/09/2015, recaindo o prazo para prestação de contas em 5/1/2016. A empresa proponente captou recursos no montante de R$ 165.000,00.
EXAME PRELIMINAR
2.	O disposto no art. 10 da Instrução Normativa nº 71/TCU/2012 foi observado, uma vez que constam dos autos os documentos elencados nesse normativo que se aplicam ao caso concreto e que possibilitam sua análise do mérito, em privilégio aos princípios do devido processo legal, contraditório e ampla defesa.
AUDIÊNCIAS E CITAÇÕES
3.	A citação e a audiência dos responsáveis foram realizadas por meio do Ofício nº 5029/2019-Secom-4 e nº 5030/2019-Secom-4, ambos de 4/10/2019 (peças 89 e 90) , tendo sido recebido nos termos do Aviso de Recebimento emitidos pelos Correios - AR (peças 91 e 92) .
ANÁLISE DE MÉRITO APRESENTADA PELA UNIDADE TÉCNICA
4.	Com fulcro no art. 1º, § 3º, inciso I, da Lei nº 8.443/1992, transcrevo, a seguir, excerto da instrução lavrada no âmbito da Secretaria de Controle Externo de Tomada de Contas Especial (peça 97) , cujas conclusões contaram com a anuência do corpo diretivo daquela unidade técnica (peças 98 e 99) , bem como do Ministério Público junto ao TCU, representado pelo Procurador Marinus Eduardo de Vries Marsico (peça 100) .
"HISTÓRICO
Em 21/2/2017, com fundamento na IN/TCU 71/2012, alterada pela IN/TCU 76/2016 e DN/TCU 155/2016, o dirigente da instituição Agência Nacional do Cinema (Ancine) autorizou a instauração da tomada de contas especial. O processo foi registrado no sistema e-TCE com o número 123/2018.
O Pronac 12-0361 foi firmado no valor de R$ 292.158,33, no período de 05/10/2012 a 31/12/2013 (peça 5) , com prazo para execução dos recursos 05/10/2012 a 05/09/2015, recaindo o prazo para prestação de contas em 5/1/2016.
A empresa proponente captou recursos autorizados, no montante de R$ 165.000,00, conforme atestam os recibos (peças 17 e 27) e/ou extratos bancários (peças 18, 21, 28, 31, 36 e 62) .
Entretanto, consoante peça 62, p. 6-7, as disponibilizações ao proponente foram efetuadas consoante quadro a seguir, incorporando-se os rendimentos de aplicações financeiras, somando-se à captação de R$ 165.000,00 o valor de R$ 1.189,52, nas datas discriminadas abaixo, a saber:
	Data de ocorrência
	Valor histórico
 (R$) 
	Localização
 (peça 62, p.) 

	10/9/2013
	49.000,00
	6

	10/9/2013
	49.000,00
	6

	10/9/2013
	17.959,76
	6

	29/10/2013
	50.229,76
	7

	Total
	166.189,52
	
	O fundamento para a instauração da Tomada de Contas Especial, conforme consignado na matriz de responsabilização elaborada pelo tomador de contas, foi a constatação da seguinte irregularidade: "Omissão do dever de prestar contas, caracterizando o dano ao erário."
Os responsáveis arrolados na fase interna foram devidamente comunicados e, diante da ausência de justificativas suficientes para elidir a irregularidade e da não devolução dos recursos, instaurou-se a tomada de contas especial.
	No relatório (peça 79) , o tomador de contas concluiu que o prejuízo importaria no valor original de R$ 166.189,52, imputando-se a responsabilidade à Hollywood Brazilian Film Festival e Produções Ltda., na condição de contratado e à Sra. Talize Cristina Sayegh, na condição de proponente. 
		Em 12/6/2019, a Controladoria-Geral da União emitiu o relatório de auditoria (peça 80) , em concordância com o relatório do tomador de contas. O certificado de auditoria e o parecer do dirigente do órgão de controle interno concluíram pela irregularidade das presentes contas (peças 81 e 82) .
	Em 25/6/2019, o ministro responsável pela área atestou haver tomado conhecimento das conclusões contidas no relatório e certificado de auditoria, bem como do parecer conclusivo do dirigente do órgão de controle interno, manifestando-se pela irregularidade das contas, e determinou o encaminhamento do processo ao Tribunal de Contas da União (peça 83) .
Na instrução inicial (peça 86) , analisando-se os documentos nos autos, concluiu-se pela necessidade de realização de citação e audiência para as irregularidades abaixo: 
CITAÇÃO
Irregularidade 1: não comprovação da boa e regular aplicação dos recursos federais repassados com amparo no Pronac 12-0361, em face da omissão no dever de prestar contas dos valores transferidos.
Valor histórico do débito e data de origem:
	Data de origem
	Valor histórico do débito

	10/9/2013
	49.000,00

	10/9/2013
	49.000,00

	10/9/2013
	17.959,76

	29/10/2013
	50.229,76

Responsáveis solidários:
Hollywood Brazilian Film Festival e Produções Ltda. (CNPJ: 12.997.262/0001-51) , na condição de contratado
Conduta: não demonstrar a boa e regular aplicação dos recursos federais recebidos e geridos por meio do instrumento em questão, no período de 5/10/2012 a 5/9/2015, em face da omissão na prestação de contas, cujo prazo encerrou-se em 5/1/2016.
Sra. Talize Cristina Sayegh (CPF: XXX.055.187-XX) , na condição de proponente,
Conduta: não demonstrar a boa e regular aplicação dos recursos federais recebidos e geridos por meio do instrumento em questão, no período de 5/10/2012 a 5/9/2015, em face da omissão na prestação de contas, cujo prazo encerrou-se em 5/1/2016.
AUDIÊNCIA
Irregularidade 2: não cumprimento do prazo originalmente estipulado para prestação de contas do do projeto incentivado, cujo prazo encerrou-se em 5/1/2016.
Responsável: Sra. Talize Cristina Sayegh (CPF: XXX.055.187-XX) , na condição de proponente
Conduta: descumprir o prazo originalmente estipulado para prestação de contas dos recursos federais recebidos à conta do instrumento em questão, o qual se encerrou em 5/1/2016
Em cumprimento ao pronunciamento da unidade (peça 51) , de 8/2/2019, foram efetuadas a citação e a audiência dos responsáveis, conforme delineado a seguir (vide despacho à peça 62) :
	Documento de notificação
	Data do ofício
	Data do recebimento do ofício
	Recebedor do Ofício
	Destinatário
	Origem do endereço
	Fim do Prazo para defesa

	Ofício 5029/2019-Secomp-4
	03/10/2019
	04/10/2019
	Terceiros
	Hollywood Brazilian Produções
	Receita Federal
	22/10/2019

	Ofício 5030/2019-Secomp-4
	03/10/2019
	04/10/2019
	Terceiros
	Talize Cristina Sayegh
	Receita Federal
	22/10/2019

Transcorrido o prazo regimental, as responsáveis acima permaneceram silentes, devendo ser considerados revéis, nos termos do art. 12, §3º, da Lei 8.443/1992.
EXAME TÉCNICO
Em exame, TCE instaurada pela Ancine em virtude da não comprovação da boa e regular aplicação dos recursos captados via Lei Rouanet, em face da omissão no dever de prestar contas dos recursos destinados ao projeto "5º Hollywood Brazilian Film Festival" (Pronac 12-0361) , tendo por objeto a realização de um festival dedicado a divulgar e promover a cultura brasileira por meio do cinema, produzido em Hollywood (Califórnia/USA) .
Da validade das notificações
Preliminarmente, cumpre tecer breves considerações sobre a forma como são realizadas as comunicações processuais no TCU. A esse respeito, destacam-se o art. 179, do Regimento Interno do TCU (Resolução 155, de 4/12/2002) e o art. 4º, inciso III, § 1º, da Resolução TCU 170, de 30 de junho de 2004, in verbis:
Art. 179. A citação, a audiência ou a notificação, bem como a comunicação de diligência, farse-ão:
I - mediante ciência da parte, efetivada por servidor designado, por meio eletrônico, fac-símile, telegrama ou qualquer outra forma, desde que fique confirmada inequivocamente a entrega da comunicação ao destinatário;
II - mediante carta registrada, com aviso de recebimento que comprove a entrega no endereço do destinatário;
III - por edital publicado no Diário Oficial da União, quando o seu destinatário não for localizado
 (...) 
Art. 3º As comunicações serão dirigidas ao responsável, ou ao interessado, ou ao dirigente de órgão ou entidade, ou ao representante legal ou ao procurador constituído nos autos, com poderes expressos no mandato para esse fim, por meio de:
I - correio eletrônico, fac-símile ou telegrama;
II - servidor designado;
III - carta registrada, com aviso de recebimento;
IV - edital publicado no Diário Oficial da União, quando o seu destinatário não for localizado, nas hipóteses em que seja necessário o exercício de defesa".
Art. 4º. Consideram-se entregues as comunicações:
I - efetivadas conforme disposto nos incisos I e II do artigo anterior, mediante confirmação da ciência do destinatário;
II - realizadas na forma prevista no inciso III do artigo anterior, com o retorno do aviso de recebimento, entregue comprovadamente no endereço do destinatário;
III - na data de publicação do edital no Diário Oficial da União, quando realizadas na forma prevista no inciso IV do artigo anterior.
§ 1º O endereço do destinatário deverá ser previamente confirmado mediante consulta aos sistemas disponíveis ao Tribunal ou a outros meios de informação, a qual deverá ser juntada ao respectivo processo.
 (...) 
Bem se vê, portanto, que a validade da citação via postal não depende de que o aviso de recebimento seja assinado pelo próprio destinatário da comunicação, o que dispensa, no caso em tela, a entrega do AR em "mãos próprias". A exigência da norma é no sentido de o Tribunal de Contas verificar se a correspondência foi entregue no endereço correto, residindo aqui a necessidade de certeza inequívoca. 
Não é outra a orientação da jurisprudência do TCU, conforme se verifica dos julgados a seguir transcritos:
São válidas as comunicações processuais entregues, mediante carta registrada, no endereço correto do responsável, não havendo necessidade de que o recebimento seja feito por ele próprio (Acórdão 3648/2013-TCU-Segunda Câmara, Relator Ministro JOSÉ JORGE) ;
É prescindível a entrega pessoal das comunicações pelo TCU, razão pela qual não há necessidade de que o aviso de recebimento seja assinado pelo próprio destinatário. Entregandose a correspondência no endereço correto do destinatário, presume-se o recebimento da citação. (Acórdão 1019/2008-TCU-Plenário, Relator Ministro BENJAMIN ZYMLER) ;
As comunicações do TCU, inclusive as citações, deverão ser realizadas mediante Aviso de Recebimento - AR, via Empresa Brasileira de Correios e Telégrafos, bastando para sua validade que se demonstre que a correspondência foi entregue no endereço correto. (Acórdão 1526/2007-TCU-Plenário, Relator Ministro AROLDO CEDRAZ) .
A validade do critério de comunicação processual do TCU foi referendada pelo Supremo Tribunal Federal, nos termos do julgamento do MS-AgR 25.816/DF, por meio do qual se afirmou a desnecessidade da ciência pessoal do interessado, entendendo-se suficiente a comprovação da entrega do "AR" no endereço do destinatário:
EMENTA: AGRAVO REGIMENTAL. MANDADO DE SEGURANÇA. DESNECESSIDADE DE INTIMAÇÃO PESSOAL DAS DECISÕES DO TRIBUNAL DE CONTAS DA UNIÃO. ART. 179 DO REGIMENTO INTERNO DO TCU. INTIMAÇÃO DO ATO IMPUGNADO POR CARTA REGISTRADA, INICIADO O PRAZO DO ART. 18 DA LEI nº 1.533/51 DA DATA CONSTANTE DO AVISO DE RECEBIMENTO. DECADÊNCIA RECONHECIDA. AGRAVO IMPROVIDO.
O envio de carta registrada com aviso de recebimento está expressamente enumerado entre os meios de comunicação de que dispõe o Tribunal de Contas da União para proceder às suas intimações.
O inciso II do art. 179 do Regimento Interno do TCU é claro ao exigir apenas a comprovação da entrega no endereço do destinatário, bastando o aviso de recebimento simples.
No caso vertente, a citação das responsáveis se deu de forma zelosa, em endereços constantes de bases fidedignas, com a entrega dos ofícios comprovadamente nos endereços das respectivas responsáveis, por meio de Aviso de Recebimento assinados por terceiros (com base no despacho à peça 93) :
	Responsável
	EXPEDIÇÃO
	RECEBIMENTO

		Ofício TCU nº 
	Data do ofício
	Peça
	AR/Data/ motivo devolução
	Peça
	Base consulta
	Peça

	Hollywood Brazilian Film Festival e Produções Ltda.
	5029/2019-Secomp-4
	03/10/2019
	89
	04/10/2019
	91
	Receita Federal
	94

	Talize Cristina Sayegh
	Ofício 5030/2019-Secomp-4
	03/10/2019
	90
	04/10/2019
	92
	Receita Federal
	95

Como se pode verificar, as responsáveis Hollywood Brazilian Film Festival e Produções Ltda. e Talize Cristina Sayegh foram devidamente notificadas em seus endereços fidedignos da base RFB (peças 89 a 95) , por meio de terceiros (Sra. Andréa Ribeiro) . Desse modo, transcorridos os prazos para todas as responsáveis, deu-se sequência aos autos.
Da revelia dos responsáveis
Nos processos do TCU, a revelia não leva à presunção de que seriam verdadeiras todas as imputações levantadas contra os responsáveis, diferentemente do que ocorre no processo civil, em que a revelia do réu opera a presunção da verdade dos fatos narrados pelo autor. Dessa forma, a avaliação da responsabilidade do agente não pode prescindir da prova existente no processo ou para ele carreada. 
Ao não apresentarem suas defesas, as responsáveis deixaram de produzir provas da regular aplicação dos recursos sob suas responsabilidades, em afronta às normas que impõem aos gestores públicos a obrigação legal de, sempre que demandados pelos órgãos de controle, apresentarem os documentos que demonstrem a correta utilização das verbas públicas, a exemplo do contido no art. 93 do Decreto-Lei 200/67:
Quem quer que utilize dinheiros públicos terá de justificar seu bom e regular emprego na conformidade das leis, regulamentos e normas emanadas das autoridades administrativas competentes.
Mesmo a alegação de defesa não sendo apresentada, considerando o princípio da verdade material que rege esta Corte, procurou-se buscar, em manifestações das responsáveis na fase interna desta TCE, se havia algum argumento que pudesse ser aproveitado em favor deles. Assim, não foi localizada defesa, consoante corrobora informação do Relatório do Tomador de Contas (peça 79, p. 3, item 7) .
Logo, não há apresentação de justificativas plausíveis nem documentação apta a comprovar a boa e regular gestão dos recursos.
Da pretensão punitiva
Vale ressaltar que a pretensão punitiva do TCU, conforme Acórdão 1441/2016-TCU-Plenário, que uniformizou a jurisprudência acerca dessa questão, subordina-se ao prazo geral de prescrição indicado no art. 205 do Código Civil (CC) , que é de 10 anos, contado da data de ocorrência da irregularidade sancionada, nos termos do art. 189 do CC, sendo este prazo interrompido pelo ato que ordenar a citação, a audiência ou a oitiva do responsável. 
No caso em exame, não ocorreu a prescrição, uma vez que a irregularidade sancionada ocorreu em 5/1/2016 (prazo para apresentação da prestação de contas) , e o ato de ordenação da citação ocorreu em 27/8/2019 (peça 88) .
Cumulatividade de multas 
Quanto à possibilidade de aplicação cumulativa das multas dos arts. 57 e 58, inciso I, da Lei 8.443/1992, ainda que seja adequada a realização de citação e audiência dos responsáveis, por força do disposto no art. 209, §4º, do Regimento Interno do TCU, o Tribunal reconhece que existe relação de subordinação entre as condutas de "não comprovação da aplicação dos recursos" e de "omissão na prestação de contas", sendo a primeira consequência da segunda, o que enseja, na verificação das duas irregularidades, a aplicação da multa do art. 57, com o afastamento da multa do art. 58, inciso I, em atenção ao princípio da absorção (Acórdão 9579/2015-TCU-Segunda Câmara, Relator Ministro Vital do Rêgo; Acórdão 2469/2019-TCU-Primeira Câmara, Relator Ministro Augusto Sherman Cavalcanti) .
Conforme leciona Cezar Bitencourt (Tratado de Direito Penal: parte geral - 8ª Edição - São Paulo: Saraiva, 2003. Pg. 565) , na absorção, " (...) a pena do delito mais grave absorve a pena do delito menos grave, que deve ser desprezada". No caso concreto, a "omissão no dever de prestar contas", embora seja uma irregularidade autônoma, funciona como fase ou meio para a consecução da "não comprovação da aplicação dos recursos", havendo clara relação de interdependência entre essas condutas. Dessa forma, recaindo as duas ocorrências num mesmo gestor, deve prevalecer a pena do delito mais grave, qual seja, a multa do art. 57, da Lei 8.443/1992.
Do desfecho
Em se tratando de processo em que as partes interessadas não se manifestaram acerca das irregularidades imputadas, não há elementos para que se possa efetivamente aferir e reconhecer a ocorrência de boa-fé na conduta das responsáveis, podendo este Tribunal, desde logo, proferir o julgamento de mérito pela irregularidade das contas, conforme os termos dos §§ 2º e 6º do art. 202 do Regimento Interno do TCU (Acórdão 2064/2011-TCU-Primeira Câmara - relator Min. Ubiratan Aguiar, 6.182/2011-TCU-1ª Câmara - relator Min. Weber de Oliveira, 4.072/2010-TCU-1ª Câmara - Relator Min. Valmir Campelo, 1.189/2009-TCU-1ª Câmara - Relator Min. Marcos Bemquerer, e 731/2008-TCU-Plenário - Relator Min. Aroldo Cedraz) .
Dessa forma, as responsáveis devem ser consideradas revéis, nos termos do art. 12, §3º, da Lei 8.443/1992, devendo as contas da Hollywood Brazilian Film Festival e Produções Ltda. (CNPJ: 12.997.262/0001-51) e da Sra. Talize Cristina Sayegh (CPF: XXX.055.187-XX) serem julgadas irregulares, condenando-as ao débito apurado e aplicando-lhes a multa prevista no art. 57 da Lei 8.443/1992.
CONCLUSÃO
	Em face da análise promovida na seção "Exame Técnico", verifica-se que as responsáveis não lograram comprovar a boa e regular aplicação dos recursos, e, instadas a se manifestarem, optaram pelo silêncio, configurando a revelia, nos termos do §3º, do art. 12, da Lei 8.443/1992. Ademais, inexistem nos autos elementos que demonstrem a boa-fé das responsáveis ou a ocorrência de outras excludentes de culpabilidade.
Verifica-se também que não houve a prescrição da pretensão punitiva, conforme análise já realizada.
	Tendo em vista que não constam dos autos elementos que permitam reconhecer a boa-fé das responsáveis, sugere-se que as suas contas sejam julgadas irregulares, nos termos do art. 202, § 6º, do Regimento Interno do TCU, com a imputação do débito atualizado monetariamente e acrescido de juros de mora, nos termos do art. 202, §1º do Regimento Interno do TCU, descontado o valor eventualmente recolhido, com a aplicação da multa prevista no art. 57 da Lei 8.443/1992 (LO/TCU) .
Resgatando-se proposta da instrução inicial (peça 86, item 17) , replica-se, aqui, ante a ausência de delegação de competência para tanto, a proposta de exclusão do nome da Sra. Tania Cristina Sayegh (CPF XXX.057.377-XX) da relação processual;.
PROPOSTA DE ENCAMINHAMENTO
Diante do exposto, submetemos os autos à consideração superior, propondo ao Tribunal:
 excluir o nome da Sra. Tania Cristina Sayegh (CPF XXX.057.377-XX) da relação processual;
 considerar revéis a Hollywood Brazilian Film Festival e Produções Ltda. (CNPJ: 12.997.262/0001-51) e a Sra. Talize Cristina Sayegh (CPF: XXX.055.187-XX) , para todos os efeitos, dando-se prosseguimento ao processo, com fulcro no art. 12, § 3º, da Lei 8.443/1992;
 julgar irregulares, nos termos dos arts. 1º, inciso I, 16, inciso III, alíneas "a" e "c", § 2º, da Lei 8.443/1992 c/c os arts. 19 e 23, inciso III, da mesma Lei, e com arts. 1º, inciso I, 209, incisos I e III, 210 e 214, inciso III, do Regimento Interno/TCU, as contas da Hollywood Brazilian Film Festival e Produções Ltda. (CNPJ: 12.997.262/0001-51) e da Sra. Talize Cristina Sayegh (CPF: XXX.055.187-XX) , condenando-as ao pagamento das importâncias a seguir especificadas, atualizadas monetariamente e acrescidas dos juros de mora, calculadas a partir das datas discriminadas até a data da efetiva quitação do débito, fixando-lhes o prazo de quinze dias, para que comprovem, perante o Tribunal, o recolhimento das referidas quantias aos cofres do Agência Nacional do Cinema (Ancine) , nos termos do art. 23, inciso III, alínea "a", da citada lei;
				Valor histórico do débito e data de origem:
	Data de origem
	Valor histórico do débito

	10/9/2013
	49.000,00

	10/9/2013
	49.000,00

	10/9/2013
	17.959,76

	29/10/2013
	50.229,76

Valor do débito atualizado, com juros, até 6/3/2020: R$ 268.263,62 (peça 96) 
 aplicar, individualmente, à Hollywood Brazilian Film Festival e Produções Ltda. (CNPJ: 12.997.262/0001-51) e à Sra. Talize Cristina Sayegh (CPF: XXX.055.187-XX) a multa prevista no art. 57 da Lei 8.443/1992 c/c o art. 267 do Regimento Interno, fixando-lhes o prazo de quinze dias, a contar da notificação, para que comprovem, perante o Tribunal (art. 214, III, a, do Regimento Interno do TCU) , o recolhimento da dívida aos cofres do Tesouro Nacional, atualizada monetariamente desde a data do acórdão que vier a ser proferido por este Tribunal até a do efetivo recolhimento, se paga após o vencimento, na forma da legislação em vigor;
 autorizar, desde logo, a cobrança judicial da dívida, caso não atendida a notificação, na forma do disposto no art. 28, inciso II, da Lei 8.443/1992;
 autorizar também, desde logo, se requerido, com fundamento no art. 28, inciso I, da Lei 8.443, de 1992 c/c o art. 217, §§ 1º e 2º do Regimento Interno, o parcelamento da dívida em até 36 parcelas, incidindo sobre cada parcela, corrigida monetariamente, os correspondentes acréscimos legais fixando- lhe o prazo de quinze dias, a contar do recebimento da notificação, para comprovar perante o Tribunal o recolhimento da primeira parcela, e de trinta dias, a contar da parcela anterior, para comprovar os recolhimentos das demais parcelas, devendo incidir sobre cada valor mensal, atualizado monetariamente, os juros de mora devidos, no caso do débito, na forma prevista na legislação em vigor, alertando ao responsável de que a falta de comprovação do recolhimento de qualquer parcela importará o vencimento antecipado do saldo devedor, nos termos do § 2º do art. 217 do Regimento Interno deste Tribunal;
 enviar cópia do Acórdão a ser prolatado, bem como do Relatório e do Voto que o fundamentarem, à Procuradoria da República no Estado do Rio de Janeiro, nos termos do § 3º do art. 16 da Lei 8.443/1992 c/c o § 7º do art. 209 do Regimento Interno do TCU, para adoção das medidas cabíveis;
 enviar cópia do Acórdão que vier a ser proferido à Agência Nacional do Cinema (Ancine) e às responsáveis, para ciência, informando que a presente deliberação, acompanhada do Relatório e do Voto que a fundamenta, está disponível para a consulta no endereço www.tcu.gov.br/acordaos, além de esclarecer que, caso requerido, o TCU poderá fornecer sem custos as correspondentes cópias, de forma impressa."
MANIFESTAÇÃO DO MIINISTÉRIO PÚBLICO JUNTO AO TCU
		"Cuidam os autos de tomada de contas especial instaurada pela Agência Nacional do Cinema (Ancine) , em virtude da não comprovação da boa e regular aplicação dos recursos captados mediante incentivo fiscal da Lei Rouanet, em face da omissão no dever de prestar contas dos recursos destinados ao projeto "5º Hollywood Brazilian Film Festival" (Pronac 12-0361) , tendo por objeto a realização de um festival dedicado a divulgar e promover a cultura brasileira por meio do cinema, produzido em Hollywood (Califórnia/USA) , aprovado e autorizado pela Deliberação-Ancine 180/2012 (peça 5) , permitindo a captação de recursos financeiros na forma de doações ou patrocínios (Mecenato) , conforme estipulado na Lei 8.313/1991, alterada pela Lei 9.874/1999.
		Estamos de acordo com a proposta formulada pela unidade técnica, cabendo apenas dar destaque à informação constante na peça 94 de que a natureza jurídica da empresa é de "sociedade empresária limitada" e que há apenas um sócio-administrador, Talize Cristina Sayegh, dados que respaldam a correção do encaminhamento da Secex/TCE quanto à identificação dos responsáveis, imputação de débito e cominação de pena."
É o Relatório.

não há

Procurador Marinus Eduardo De Vries Marsico.

TOMADA DE CONTAS ESPECIAL. NÃO COMPRAVAÇÃO DA APLICAÇÃO DE RECURSOS CAPTADOS MEDIANTE INCENTIVO DA LEI ROUANET. OMISSÃO NO DEVER DE PRESTAR CONTAS. CITAÇÃO. AUDIÊNCIA. REVELIA. CONTAS IRREGULARES. DÉBITO. MULTA. CIÊNCIA AOS INTERESSADOS.

TOMADA DE CONTAS ESPECIAL (TCE)

Secretaria de Controle Externo de Tomada de Contas Especial (SecexTCE).

Inicialmente, registro que atuo nestes autos por força do sorteio, conforme termo juntado presente processo à peça 84.
2. 	Em análise, Tomada de Contas Especial instaurada pela Agência Nacional do Cinema (Ancine) , em desfavor da empresa Hollywood Brazilian Film Festival e Produções Ltda. (CNPJ: 12.997.262/0001-51) e da Sra. Talize Cristina Sayegh (CPF: 127.055.187-62) , em virtude da não comprovação da boa e regular aplicação dos recursos captados mediante incentivo fiscal da Lei Rouanet, em face da omissão no dever de prestar contas dos recursos destinados ao projeto "5º Hollywood Brazilian Film Festival" (Pronac 12-0361) . 
3.	O objeto era a realização de festival para divulgar e promover a cultura brasileira por meio do cinema, produzido em Hollywood (Califórnia/USA) , com a participação de cineastas, roteiristas, atores e técnicos brasileiros e a realização de palestras, seminários, encontros e oportunidades de negócios bilaterais para a indústria cinematográfica brasileira e americana. O projeto foi aprovado e autorizado pela Deliberação-Ancine 180/2012 (peça 5) , permitindo a captação de recursos financeiros na forma de doações ou patrocínios (Mecenato) , conforme estipulado na Lei 8.313/1991, alterada pela Lei 9.874/1999.
4.	Estava autorizada a captação de recursos no montante de R$ 292.158,33, no período de 05/10/2012 a 31/12/2013 (peça 5) , com prazo para execução dos recursos 05/10/2012 a 05/09/2015, recaindo o prazo para prestação de contas em 5/1/2016. A empresa proponente captou recursos no montante de R$ 165.000,00.
5. 	Da análise dos elementos constantes dos autos, é possível concluir que a empresa Hollywood Brazilian Film Festival e Produções Ltda. (CNPJ: 12.997.262/0001-51) e a Sra. Talize Cristina Sayegh (CPF: 127.055.187-62) eram as responsáveis pela gestão e execução dos recursos captados por força do projeto cultural Pronac 12-0361, tendo o prazo final para apresentação da prestação de contas expirado em 5/1/2016.
6.	Por meio do Acórdão 2763/2011-TCU-Plenário (Relator: Ministro-Substituto Augusto Sherman) o Tribunal firmou entendimento, posteriormente fixado na Súmula TCU 286, no sentido de que, na hipótese em que a pessoa jurídica de direito privado seja convenente e beneficiária de transferências voluntárias de recursos públicos da União, tanto a entidade privada como os seus dirigentes atuam como gestores públicos e devem comprovar a regular aplicação dos recursos públicos. Esse entendimento foi estendido às hipóteses de captação de recursos com amparo na Lei 8.313/1991 (Lei Rouanet) , uma vez que se trata de recursos públicos federais oriundos de renúncia fiscal prevista em lei (Acórdão 2590/2013-TCU-Primeira Câmara - Relator: Ministro-Substituto Augusto Sherman) .
7.	Assim, ambos responsáveis foram regularmente citados, bem como foi procedida a audiência da Sra. Talize Cristina Sayegh  (peças 89 e 90) . No entanto, deixaram transcorrer in albis o prazo concedido, ou seja, não apresentaram suas alegações de defesa nem razões de justificativa, tampouco efetuaram o recolhimento do débito. Dessa forma, deve ser declarada a revelia, dando-se prosseguimento ao processo, de acordo com o art. 12, § 3º, da Lei 8.443/1992.
8. 	Nesse passo, ante a inexistência de elementos capazes de comprovar a boa e regular aplicação dos recursos devem ser julgadas irregulares as contas da empresa Hollywood Brazilian Film Festival e Produções Ltda. (CNPJ: 12.997.262/0001-51) e da Sra. Talize Cristina Sayegh (CPF: 127.055.187-62) , condenando-os solidariamente ao pagamento do débito e aplicando-lhes a multa prevista no art. 57 da Lei 8.443/1992.
9.	Além disso, destaco que a Sra. Talize Cristina Sayegh foi chamada a se manifestar sobre duas irregularidades (peça 89) :
 Citação  (responsáveis solidários) : "não comprovação da boa e regular aplicação dos recursos federais repassados com amparo no Pronac 12-0361, em face da omissão no dever de prestar contas dos valores transferidos;"
Audiência (responsável Sra. Talize Cristina Sayegh, na condição de proponente) : "não cumprimento do prazo originalmente estipulado para prestação de contas do do projeto incentivado, cujo prazo encerrou-se em 5/1/2016."
10.	A jurisprudência do Tribunal admite a aplicação concomitante das multas previstas nos arts. 57 e 58 da Lei 8.443/1992, desde que a apenação fundamentada no art. 58 seja decorrente de irregularidade distinta da que originou o débito, que acarreta a aplicação da multa do art. 57
11.	Assim, apesar de não constar da proposta da unidade técnica, entendo pertinente a aplicação à responsável Sra. Talize Cristina Sayegh (CPF: 127.055.187-62) , na condição de proponente, da multa fundamentada no art. 58 da Lei nº 8.443/92, além da prevista no art. 57, do referido Diploma.  
12. 	Isso porque referidas penalidades baseiam-se em fundamentos diversos, como descrito no item 9 do presente Voto, não havendo, portanto, óbice em aplicá-las concomitantemente.
13.	Por fim, registro que apesar de o tomador de contas haver incluído a Srª. Tania Cristina Sayegh como responsável neste processo, após análise realizada sobre a documentação acostada aos autos, conclui-se que sua responsabilidade deve ser excluída, uma vez que não há evidências de que tenha tido participação nas irregularidades aqui verificadas. No contrato sua assinatura consta como testemunha (peça 29, p. 8) . Nesse sentido, a Srª. Tania Cristina Sayegh não foi chamada aos autos para se manifestar.
14.	Ante o exposto, acolho a proposta uníssona da unidade técnica, que foi ratificada pelo MP/TCU, com o ajuste referido no item 11 retro, e voto por que o Tribunal adote a minuta de acórdão que ora submeto à apreciação deste Colegiado.
TCU, Sala das Sessões Ministro Luciano Brandão Alves de Souza, em 28 de julho de 2020.
RAIMUNDO CARREIRO 
Relator